【裁判字號】    95,苗交簡,495
【裁判日期】    951108
【裁判案由】    公共危險
【裁判全文】
臺灣苗栗地方法院刑事判決           95年度苗交簡字第495號
聲  請  人  臺灣苗栗地方法院檢察署檢察官
被      告  甲○○
                    號
上列被告因公共危險案件，經檢察官聲請簡易判決處刑（95年度
撤緩偵字第81號），嗣經本院苗栗簡易庭認為不宜以簡易判決處
刑，改依通常程序審判，而被告於準備程序中自白犯罪，本院認
宜以簡易判決處刑，合議庭乃裁定由受命法官獨任逕以簡易判決
處刑，本院判決如下：
    主  文
甲○○犯不能安全駕駛動力交通工具罪，處拘役貳拾日，如易科
罰金，以銀元參佰元即新台幣玖佰元折算壹日。
    事實及理由
一、犯罪事實：
    甲○○於民國94年6 月6 日凌晨零時，在臺北縣泰山鄉○○
    路○ 段142 巷126 號6 樓之1 現居處飲用酒類過量，顯已不
    能安全駕駛動力交通工具，卻仍執意於同日凌晨2 時許，駕
    駛車牌號碼8057─ＤＨ號自用小客車，經國道一號高速公路
    往高雄方向行駛，迨於同日凌晨3 時許，在國道一號高速公
    路117 公里南向處（屬苗栗縣造橋鄉境內），為警攔查並對
    之酒精濃度測試，測得呼氣酒精濃度達每公升0.63毫克，始
    悉上情。
二、證據論述：
（一）被告甲○○對於上述犯罪事實坦承不諱。
（二）現場測試呼氣酒精濃度值、執勤員警職務報告書、刑法第
      185 條之3 案件測試觀察紀錄表、汽車駕駛人酒後生理平
      衡檢測紀錄表、內政部警政署國道公路警察局舉發違反道
      路交通管理事件通知單影本在卷足參。
（三）按刑法第185 條之3 所謂「不能安全駕駛」，係抽象危險
      犯，並不以發生具體危險為必要。而依醫學實驗證明所得
      經驗法則，對於吐氣酒精濃度達每公升0.25毫克（ＭＧ／
      Ｌ）以上時，將使駕駛人產生複雜之技巧障礙、駕駛能力
      變壞之行為表現，肇事比率比一般未飲酒時高出2 倍，而
      吐氣酒精濃度達每公升0.5 毫克以上時，將使駕駛人產生
      平衡感與判斷力障礙升高，肇事比率比一般未飲酒時高出
      10倍，甚而如吐氣酒精濃度達每公升0.75毫克時，駕駛人
      將產生明顯酒醉、步履蹣跚之行為狀態，其肇事比率比一
      般高25倍，達吐氣酒精濃度達每公升1 毫克時，將造成中
      度中毒，有步態不穩、噁心、嘔吐、精神混惑不清狀態（
      參見蔡志中著，對飲酒不能安全駕駛之執法研究，司法院
      第四十六期業務研究會講義）。次按汽車駕駛人飲酒後其
      吐氣所含酒精成分超過每公升0.25毫克以上者，即不得駕
      車，道路交通安全規則第114 條第2 款定有明文；又參考
      外國之認定標準，對於酒精濃度呼氣已達每公升0.55毫克
      ，肇事率為一般正常人之10倍，認為已達「不能安全駕駛
      」之標準，有法務部88年5 月18日法88檢字第1669號函可
      考。復按就醫學文獻所知，酒精對人體造成之影響，於呼
      氣時酒精濃度達每公升0.25毫克（約合體內血液中酒精濃
      度50ＭＧ/ ＤＬ或0.05％）即會輕度中毒，造成輕度協調
      功能降低；呼氣酒精濃度達每公升0.4 毫克時，即有感覺
      障礙；呼氣酒精濃度達每公升0.5 毫克時（約合體內血液
      中酒精濃度100 ＭＧ/ ＤＬ或0.1 ％）屬輕到中度中毒症
      狀，出現反應較慢、感覺減低、影響駕駛之狀況；此有行
      政院國軍退除役官兵輔導委員會臺北榮民總醫院88年8 月
      5 日（88）北總內字第26768 號函文可據。被告呼氣酒精
      濃度達每公升0.63毫克，顯已達不能安全駕駛動力交通工
      具程度。
（四）被告之自白與事實相符，事證明確，犯行足以認定。
三、論罪科刑部分：
（一）核被告所為係犯刑法第185 條之3 之罪。
（二）又行為後法律有變更者，適用行為時之法律；但行為後之
      法律有利於行為人者，適用最有利於行為人之法律，刑法
      第2 條第1 項定有明文。查被告行為後，刑法第33條第5
      款業於94年2 月2 日以華總一義字第09400014901 號令修
      正公布，並自95年7 月1 日起施行；修正後刑法第33條第
      5 款規定「罰金：新臺幣1 千元以上，以百元計算之。」
      ，與修正前刑法第33條第5 款規定「罰金：1 元以上。」
      不同。比較新舊法結果，以舊法較有利於行為人，新法之
      規定對被告並無較為有利之情形，故依刑法第2 條第1 項
      前段規定，本案關於刑法第185 條之3 之法定刑罰金部分
      ，自應適用行為時之法律即修正前刑法第33條第5 款規定
      決定其罰金部分之法定刑。
（三）被告行為後，刑法第41條第1 項亦經修正公布，被告於本
      件犯罪時之舊刑法第41條第1 項前段係規定：「犯最重本
      刑為5 年以下有期徒刑以下之刑之罪，而受6 個月以下有
      期徒刑或拘役之宣告，因身體、教育、職業、家庭之關係
      或其他正當事由，執行顯有困難者，得以1 元以上3 元以
      下折算一日，易科罰金。」，被告行為時之易科罰金折算
      標準，修正前罰金罰鍰提高標準條例第2 條前段（現已刪
      除）規定，就其原定數額提高為100 倍折算1 日，則本件
      被告行為時之易科罰金折算標準，應以銀元300 元折算1
      日，經折算為新臺幣後，應以新臺幣900 元折算為1日 。
      惟新刑法第41條第1 項前段則規定：「犯最重本刑為5 年
      以下有期徒刑以下之刑之罪，而受6 個月以下有期徒刑或
      拘役之宣告者，得以新臺幣1,000 元、2, 000元或3,000
      元折算1 日，易科罰金。」。比較修正前後之易科罰金折
      算標準，以95年7 月1 日修正前之規定，較有利於被告，
      則應依刑法第2 條第1 項前段，適用修正前刑法第41條第
      1 項前段規定，定其折算標準。
四、應適用法條：
（一）刑事訴訟法第452 條、第449 條第1 項前段。
（二）刑法第2 條第1 項、第185 條之3 、修正前刑法第41條第
      1 項前段。
（三）修正前罰金罰鍰提高標準條例第2 條。
（四）現行法規所定貨幣單位折算新臺幣條例第2 條
五、本判決係依刑事訴訟法第451 條之1 第4 項所為之判決，依
    同法第455 條之1 第2 項之規定不得上訴。
中    華    民    國    95    年    11    月    8     日
                  刑事第三庭  法  官  呂曾達
以上正本證明與原本無異。
如不服本判決，應於判決送達後10日內向本院提出上訴狀（應抄
附繕本）。告訴人或被害人如對於本判決不服者，應具備理由請
求檢察官上訴，其上訴期間之計算係以檢察官收受判決正本之日
期為準。
                              書記官  許千士
中    華    民    國    95    年    11    月    8     日
附錄論罪科刑法條：
刑法第185條之3
中華民國刑法第185條之3
（重大違背義務致交通危險罪）
服用毒品、麻醉藥品、酒類或其他相類之物，不能安全駕駛動力
交通工具而駕駛者，處1 年以下有期徒刑、拘役或3 萬元以下罰
金。


司法院資訊處製作；財團法人民間司法改革基金會備份。
